最高法院刑事判決　　　　　　　　　　　　　　　　八十八年度台非字第一三○號
　　上訴人　最高法院檢察署檢察總長
　　被　告　甲○○　男
右上訴人因被告違反槍砲彈藥刀械管制條例案件，對於台灣高等法院中華民國八十七
年五月十四日第二審確定判決（八十七年度上易字第一七九三號，起訴案號：台灣板
橋地方法院檢察署八十六年度偵字第一九○一三號），認為部分違法，提起非常上訴
，本院判決如左：
    主  文
原判決關於甲○○部分撤銷，由台灣高等法院依判決前之程序更為審判。
    理  由
非常上訴理由稱：「司法院大法官會議釋字第四七一號解釋業於民國八十七年十二月
十八日公布適用，其解釋文明示，槍砲彈藥刀械管制條例第十九條第一項規定，係於
依個案情節符合比例原則之情形，始予適用。凡行為人無預防矯治其社會危險性之必
要而仍宣付強制工作三年，則與憲法保障人民身體自由之規定有違，應自本解釋公布
之日起不予適用。惟參酌同院大法官會議釋字第一八五、一八八號解釋，如為引起歧
見之該案確定終局判決，其適用法令所表示之見解，經司法院解釋為違背法令之本旨
時，是項解釋，自得為非常上訴之理由。經查本件被告曾於八十七年七月二十七日以
本件即台灣高等法院八十七年度上易字第一七九三號刑事確定判決適用之刑法第二條
第二項規定有違憲疑義，聲請司法院大法官解釋憲法，經併案審查，嗣作成八十七年
十二月十八日公布之釋字第四七一號解釋在案，有司法院大法官書記處八十八年二月
九日（八八）處大三字第○二六二七號函可稽，而依原判決所確認之事實，被告係於
七十八年間以新台幣（下同）數千元之代價向東飛玩具模型店購得以高壓鋼瓶為發射
動能，可發射金屬具有殺傷力之仿步槍製造之改造玩具步槍一支，未經許可，無故持
有並藏置之，其間於八十年間先後二次攜帶在台北市木柵地區及台北縣深坑鄉一帶山
區把玩生存遊戲，嗣因遺失該鋼瓶致改造玩具步槍無發射動力而不具殺傷力。於八十
五年十二月間因將之借予王志銘把玩，為警循線查獲等情，認觸犯修正前槍砲彈藥刀
械管制條例第十條第三項之罪。核其犯罪情節，僅係單純持有為數一枝具殺傷力之玩
具步槍，且迄查獲之七年間，從未持之另犯他案，僅至山區把玩二次。又被告素行良
好，尚無前科，犯罪後坦承犯案，態度良好，足見其犯行輕微，不具嚴重性，亦無社
會危險性，應無拘束其身體自由而受強制工作之必要，詎原判決撤銷第一審判決改判
遽引槍砲彈藥刀械管制條例第十九條第一項規定宣付強制工作三年部分，顯然不合比
例原則，揆諸首揭說明，應屬違法。案經確定，且對被告不利，爰依刑事訴訟法第四
百四十一條、第四百四十三條提起非常上訴，以資救濟」等語。
本院按依司法院大法官會議釋字第四七一號解釋文明示，保安處分係對受處分人將來
之危險性所為拘束其身體、自由等之處置，以達教化與治療之目的，為刑罰之補充制
度。本諸法治國家保障人權之原理及刑法之保護作用，其法律規定之內容，應受比例
原則之規範，使保安處分之宣告，與行為人所為行為之嚴重性、行為人所表現之危險
性，及對於行為人未來行為之期待性相當。是於槍砲彈藥刀械管制條例修正前犯該條
例第十九條第一項所列舉之罪，除合於刑法第九十條第一項之要件得依該條項規定宣
告保安處分外，依從新從輕原則，自無適用刑法第二條第二項，依修正後槍砲彈藥刀
械管制條例第十九條第一項規定宣告保安處分之餘地。又依司法院大法官會議釋字第
一八八號解釋文觀之，如為引起歧見之案件業已確定判決，其適用法令所表示之見解
，經解釋為違背法令之本旨時，是項解釋，自得據為非常上訴之理由。本件被告甲○
○曾於八十七年七月二十七日以本件刑事確定判決適用之刑法第二條第二項規定有違
憲疑義，聲請司法院大法官解釋，經併案審查，嗣作成八十七年十二月十八日公布之
釋字第四七一號解釋在案，有司法院大法官書記處八十八年二月九日（八八）處大三
字第○二六二七號函附卷可稽。揆之上開說明，上訴人提起本件非常上訴，自無不合
。再依原判決所確認之事實，被告係於七十八年間以數千元之代價向東飛玩具模型店
購得以高壓鋼瓶為發射動能，可發射金屬具有殺傷力之仿步槍製造之改造玩具步槍一
支，未經許可，無故持有並藏置之，其間於八十年間先後二次攜帶在台北市木柵地區
及台北縣深坑鄉一帶山區把玩生存遊戲，嗣因遺失該鋼瓶致改造玩具步槍無發射動力
而不具殺傷力。於八十五年十二月因將之借予王志銘把玩，為警循線查獲等情，認被
告涉犯修正前槍砲彈藥刀械管制條例第十條第三項之罪。乃原判決疏未審酌上情，竟
撤銷第一審此部分判決，改判適用刑法第二條第二項，依修正後槍砲彈藥刀械管制條
例第十九條第一項規定，宣告應於刑之執行完畢或赦免後，令入勞動場所，強制工作
三年。揆之首開說明，原判決此部分顯屬違背法令，且不利於被告。案經確定，非常
上訴意旨執以指摘，洵有理由。為維持被告審級利益，應將原判決此部分撤銷，由台
灣高等法院依判決前之程序更為審判，以資救濟。
據上論結，應依刑事訴訟法第四百四十七條第二項前段，判決如主文。
中      華      民      國    八十八    年      六      月      三      日
                              最高法院刑事第三庭
                                  審判長法官  陳  錫  奎
                                        法官  洪  清  江
                                        法官  吳  昆  仁
                                        法官  李  伯  道
                                        法官  高  金  枝
      右正本證明與原本無異
                                              書  記  官
中      華      民      國    八十八    年      六      月      九      日
                                                                      Ｋ
